【裁判字號】    98,易,2846
【裁判日期】    981116
【裁判案由】    毒品危害防制條例
【裁判全文】
臺灣臺北地方法院刑事判決              98年度易字第2846號
公  訴  人  臺灣臺北地方法院檢察署檢察官
被      告  甲○○
上列被告因毒品危害防制條例案件，經檢察官提起公訴（九十八
年度毒偵字第二六九二號），被告於準備程序中就被訴事實為有
罪之陳述，經本院合議庭裁定改依簡式審判程序審理後，判決如
下：
    主  文
甲○○施用第二級毒品，累犯，處有期徒刑陸月，如易科罰金，
以新臺幣壹仟元折算壹日，扣案之第二級毒品甲基安非他命壹小
包（毛重零點玖玖公克，不含空包裝袋，驗餘淨重零點柒捌玖玖
公克）沒收銷燬之，包裝上開甲基安非他命之空包裝壹個沒收。
    事  實
一、甲○○前於民國九十四年間，因施用毒品案件，經臺灣板橋
    地方法院以九十四年度毒聲字第二四三０號裁定送觀察、勒
    戒後，認無繼續施用毒品傾向，於九十五年三月二十四日執
    行完畢釋放出所，復經臺灣板橋地方法院檢察署檢察官以九
    十四年度核退毒偵字第二二七二號、九十五年度毒偵字第二
    一六八號為不起訴處分確定，又於九十六年間，因施用毒品
    案件，經同法院以九十六年度簡字第七四六一號判決判處有
    期徒刑三月確定；復於九十七年間，因施用毒品案件，經同
    法院以九十七年度簡字第二六三八號判決判處有期徒刑四月
    確定，上開二罪刑，嗣經同法院以九十七年度聲字第四八四
    四號裁定定應執行有期徒刑六月確定，再於九十七年間，因
    施用毒品案件，經同法院以九十七年度簡字第六０九八號判
    決判處有期徒刑三月確定，並連同前開所示之應執行刑送監
    接續執行，甫於九十八年一月一日縮刑期滿執行完畢，翌日
    出監。詎其猶不知悔改，仍未心生警惕、戒除毒癮，竟於九
    十八年七月三十一日下午十一時二十分許前某時許，在真實
    姓名不詳綽號「阿南」之友人位於臺北市中山區○○○路之
    住處，以將第二級毒品甲基安非他命放入玻璃球吸食器點火
    燃燒吸食氣體之方式，施用第二級毒品甲基安非他命，嗣甲
    ○○於九十八年七月三十一日下午十一時二十分許，途經臺
    北市○○區○○街五十號旁，因形跡可疑遭員警盤查，而當
    場查獲甲○○所持有之第二級毒品甲基安非他命一包（毛重
    零點九九公克，不含空包裝袋，驗餘淨重零點七八九九公克
    ），並經員警取得甲○○同意後，採集其尿液檢體送驗後，
    其結果呈現甲基安非他命陽性反應，始悉上情。
二、案經臺北市政府警察局中山分局報告臺灣臺北地方法院檢察
    署檢察官偵查起訴，甲○○於準備程序進行中，就被訴事實
    為有罪之陳述後，經本院合議庭裁定改由受命法官獨任進行
    簡式審判程序。
    理  由
一、前揭事實，業據被告甲○○於本院準備程序中及審理時坦承
    不諱（見本院卷第一六頁至第二０頁反面），且被告於前揭
    時、地為警查獲後所採集之尿液經送鑑定結果，以ＥＩＡ酵
    素免疫分析法及ＧＣ／ＭＳ氣相層析質譜儀鑑驗結果，確呈
    安非他命類、甲基安非他命陽性反應，此有臺灣尖端先進生
    技醫藥股份有限公司九十八年八月十二日濫用藥物檢驗報告
    、臺北市政府警察局偵辦毒品案件尿液檢體委驗單等件在卷
    （見臺灣臺北地方法院檢察署九十八年度毒偵字第二三三七
    號卷第四七頁至第四九頁）可證，再前揭尿液檢驗報告載明
    係以氣相層析質譜儀分析法方法作為確認檢驗之方式，而該
    方法之原理係檢品經氣化後，通過層析管分離純化，再將純
    化後之成分循序送入質譜儀做個別鑑定。因質譜儀所測定之
    圖譜，在化學上被公認具有指紋特性，故可據以完全判定該
    檢品係為何種化合物。是以氣相層析質譜儀作藥物及其代謝
    產物之定性及定量分析，幾乎不會有偽陽性反應產生，此經
    臺北榮民總醫院於八十三年四月七日以八三北總內字第三０
    五九號函釋明在案。準此，被告之尿液經以氣相層析質譜儀
    分析法檢驗，既係呈安非他命類、甲基安非他命陽性反應，
    顯見被告應有在前揭犯罪時間施用第二級毒品甲基安非他命
    之行為甚明，而被告九十八年七月三十一日下午十一時二十
    分許為警查獲時所扣得之淡黃色透明結晶一包，經送交通部
    民用航空局航空醫務中心以氣相層析質譜儀法檢驗後，確認
    檢出甲基安非他命成分（毛重零點九九公克，不含空包裝袋
    ，驗餘淨重零點七八九九公克），亦有上開中心於九十八年
    八月十一日所出具之航藥鑑字第０九八三九九一號毒品鑑定
    書乙份在卷（見同上偵查卷第五二頁）可證，足徵被告任意
    性自白核與事實相符，堪以採信。
二、又被告前於九十四年間，因施用毒品案件，經臺灣板橋地方
    法院以九十四年度毒聲字第二四三０號裁定送觀察、勒戒後
    ，認無繼續施用毒品傾向，於九十五年三月二十四日執行完
    畢釋放出所，復經臺灣板橋地方法院檢察署檢察官以九十四
    年度核退毒偵字第二二七二號、九十五年度毒偵字第二一六
    八號為不起訴處分確定，又於九十六年間，因施用毒品案件
    ，經同法院以九十六年度簡字第七四六一號判決判處有期徒
    刑三月確定；復於九十七年間，因施用毒品案件，經同法院
    以九十七年度簡字第二六三八號判決判處有期徒刑四月確定
    ，上開二罪刑，嗣經同法院以九十七年度聲字第四八四四號
    裁定定應執行有期徒刑六月確定，再於九十七年間，因施用
    毒品案件，經同法院以九十七年度簡字第六０九八號判決判
    處有期徒刑三月確定，並連同前開所示之應執行刑送監接續
    執行，甫於九十八年一月一日縮刑期滿執行完畢，翌日出監
    乙情，有臺灣高等法院被告前案紀錄表（見本院卷第四頁至
    第九頁）在卷可參。復按，施用第二級毒品為犯罪行為，毒
    品危害防制條例第十條第二項分別定有處罰明文。故施用第
    二級毒品者，依前揭規定本應科以刑罰，惟基於刑事政策，
    對合於一定條件之施用者，則依同條例第二十條、第二十三
    條之規定，施以觀察、勒戒或強制戒治之保安處分。又毒品
    危害防制條例於九十二年七月九日修正公布，自九十三年一
    月九日施行。其中第二十條、第二十三條將施用毒品之刑事
    處遇程序，區分為「初犯」及「五年內再犯」、「五年後再
    犯」。依其立法理由之說明：「初犯」，經觀察、勒戒或強
    制戒治後，應為不起訴處分或不付審理之裁定；「五年內再
    犯」者，因其再犯率甚高，原實施之觀察、勒戒及強制戒治
    既已無法收其實效，爰依法追訴或裁定交付審理。至觀察、
    勒戒或強制戒治執行完畢釋放後，「五年後再犯」者，前所
    實施之觀察、勒戒或強制戒治已足以遮斷其施用毒品之毒癮
    ，為期自新及協助其斷除毒癮，仍適用「初犯」規定，始應
    先經觀察、勒戒、強制戒治之程序。從而依該次修正後之規
    定，僅限於「初犯」及「五年後再犯」二種情形，應先經觀
    察、勒戒或強制戒治之程序，此乃該條例第十條之例外規定
    。倘被告於五年內已再犯，經依法追訴處罰，縱其第三次（
    或第三次以上）再度施用毒品之時間，在初犯經觀察、勒戒
    或強制戒治執行完畢釋放五年以後，因與單純之「五年後再
    犯」之情形有別，不合於「五年後再犯」之例外規定；且因
    已於「五年內再犯」，顯見其再犯率甚高，原實施觀察、勒
    戒或強制戒治，已無法收其實效，即應回歸原則性規定，由
    檢察官逕行起訴，依該條例第十條處罰，有最高法院九十五
    年度臺非字第一六一號、第一九０號、第二四六號判決、第
    二九六號、第三一０號、九十六年度臺非字第二三六號判決
    意旨，以及最高法院九十五年度第七次刑事庭會議決議、九
    十七年度第五次刑事庭會議決議可資參佐。是以，被告於前
    次觀察勒戒後五年內既已再犯，且本件施用甲基安非他命之
    犯行，亦係於前次觀察勒戒後五年內再犯，是其本件施用甲
    基安非他命之犯行，揆諸前開說明，自應依法追訴處罰。從
    而，本件事證明確，被告施用第二級毒品之犯行明確，應依
    法論科。
三、按施用甲基安非他命後會影響記憶能力及自主神經系統，判
    斷力及意志力亦均受限制，甚至引起精神錯亂，抑制呼吸，
    並具有成癮性、濫用性，戒解不易，嚴重戕害人之身心健康
    ，危害社會，故依據毒品危害防制條例第二條第二項第二款
    為第二級毒品，均不得非法施用、持有。故核被告所為，係
    犯毒品危害防制條例第第十條第二項施用第二級毒品罪。被
    告施用第二級毒品甲基安非他命前後持有甲基安非他命之低
    度行為，應為施用之高度行為吸收，均不另論罪。又被告前
    曾於九十六年間，因施用毒品案件，經同法院以九十六年度
    簡字第七四六一號判決判處有期徒刑三月確定；復於九十七
    年間，因施用毒品案件，經同法院以九十七年度簡字第二六
    三八號判決判處有期徒刑四月確定，上開二罪刑，嗣經同法
    院以九十七年度聲字第四八四四號裁定定應執行有期徒刑六
    月確定，再於九十七年間，因施用毒品案件，經同法院以九
    十七年度簡字第六０九八號判決判處有期徒刑三月確定，並
    連同前開所示之應執行刑送監接續執行，甫於九十八年一月
    一日縮刑期滿執行完畢，翌日出監乙情，有臺灣高等法院被
    告前案紀錄表（見本院卷第四頁至第九頁）在卷可稽，其於
    五年內故意再犯本案有期徒刑以上之罪，為累犯，應依刑法
    第四十七條第一項規定加重其刑。爰審酌被告不思其正值青
    壯之年，卻耽溺於戕身之物，前經觀察勒戒後，仍未能把握
    自新機會徹底戒除施用毒品之惡習，而再施用足以導致人體
    機能發生依賴性、成癮性及抗藥性等障礙之第二級毒品甲基
    安非他命，戕害自身健康，漠視法令禁制，可見其對於毒品
    之依賴性甚高，自我把持、控制之能力亦顯不佳，惟念諸尚
    能坦承犯行，犯後態度尚可，暨其犯罪動機、手段、施用毒
    品之次數等一切情狀，量處如主文所示之刑，並諭知易科罰
    金之折算標準，以資懲儆。又扣案之第二級毒品甲基安非他
    命一小包（毛重零點九九公克，不含空包裝袋，驗餘淨重零
    點七八九九公克）應依毒品危害防制條例第十八條第一項前
    段規定沒收銷燬之；包裝上開第二級毒品甲基安非他命之空
    包裝袋一個，有防止毒品裸露、逸出及潮濕之功用，並便於
    攜帶使用，為被告所有，供犯本案施用第二級毒品罪所用之
    物，業據被告於本院於偵查中檢察官訊問時供陳在卷（見同
    上偵查卷第三六頁），應依刑法第三十八條第一項第二款之
    規定宣告沒收。
據上論斷，應依刑事訴訟法第二百八十四條之一、第二百七十三
條之一第一項、第二百九十九條第一項前段，毒品危害防制條例
第十條第二項、第十八條第一項前段，刑法第十一條前段、第四
十七條第一項、第四十一條第一項前段、第三十八條第一項第二
款，判決如主文。
本案經檢察官林怡君到庭執行職務。
中    華    民    國      98    年    11    月  16    日
                  刑事第五庭    法  官  鄭昱仁
上正本證明與原本無異。
如不服本判決應於收受送達後10日內向本院提出上訴書狀，並應
敘述具體理由；其未敘述上訴理由者，應於上訴期間屆滿後20日
內向本院補提理由書（均須按他造當事人之人數附繕本）「切勿
逕送上級法院」。
                                書記官  宋德華
中    華    民    國     98    年    11    月   16    日
附錄本案論罪科刑法條
毒品危害防制條例第10條
施用第一級毒品者，處 6 月以上 5 年以下有期徒刑。
施用第二級毒品者，處 3 年以下有期徒刑。


司法院資訊處製作；財團法人民間司法改革基金會備份。
